【裁判字號】    86,訴,1067
【裁判日期】    900426
【裁判案由】    違反麻醉藥品管理條例
【裁判全文】
臺灣桃園地方法院刑事判決                        八十六年度訴字第一六七號
    公  訴  人  臺灣桃園地方法院檢察署檢察官
    被      告  丁○○
    選任辯護人  甲○○律師
右列被告因違反麻醉藥品管理條例案件，經檢察官提起公訴（八十六年度偵字第八三
００號），本院判決如左：
    主  文
丁○○連續施用第貳級毒品，免刑。扣案安非他命壹小包及壹小瓶內之安非他命顆粒
（驗餘淨重零點玖陸肆壹公克）沒收銷燬之、玻璃球吸食器壹個沒收。
其餘被訴連續非法販賣化學合成麻醉藥品部分無罪。
    事  實
一、丁○○基於概括之犯意，自民國（下同）八十六年三月間某日起，在桃園縣蘆竹
    鄉○○路三二五巷二號住處，連續非法吸用化學合成麻醉藥品安非他命，每天吸
    用一、二次，最後一次於同年六月十五日，亦在前址吸用。迨同年六月十五日一
    時許在同縣蘆竹鄉○○路六一巷七海遊樂場之停車場為警查獲，並扣得安非他命
    一小包及一小瓶（內裝安非他命顆粒驗餘淨重零點九六四一公克）、玻璃球吸食
    器一個及帳冊一本（起訴書誤載為二本）。
二、案經縣警察局大園分局報請臺灣桃園地方法院檢察署檢察官偵查起訴。
    理  由
一、右揭事實訊據被告丁○○坦承不諱，而查獲被告時所採集之尿液，經送驗結果呈
    安非他命陽性反應；扣案疑似毒品者，確含有安非他命（顆粒驗餘淨重０點九六
    四一公克），此有桃園縣衛生局八十六年七月二十五日不法藥物尿液檢定書、憲
    兵司令部刑事支援中心八十六年十月二十七日鑑驗通知書各一紙附卷可稽，被告
    犯行洵堪認定。
二、被告丁○○行為後，毒品危害防制條例已於八十七年五月二十日公布，自同年月
    二十二日起施行。海洛因及安非他命依該條例第二條第二項第一、二款之規定，
    分別列屬第一、二級毒品。施用第二級毒品者，處三年以下有期徒刑；犯施用第
    二級毒品罪，檢察官應先將被告送勒戒處所觀察、勒戒；經觀察、勒戒後，無繼
    續施用毒品傾向者，應由檢察官為不起訴之處分；有繼續施用毒品之傾向者，由
    檢察官聲請法院裁定令入戒治處所施以強制戒治；強制戒治期滿應由檢察官為不
    起訴處分。又本條例修正前繫屬之案件，除有刑法第二條第一項但書之情形外，
    審判中之案件，由法院依修正後規定處理之，依修正後規定應為不起訴之處分者
    ，法院應為免刑之判決，毒品危害防制條例第十條第二項、第二十條第一項、第
    二項、第二十三條第一項、第三十五條第三款分別定有明文。以之與被告行為時
    之麻醉藥品管理條例十三條之一第二項第四款相比較結果，以新法即毒品危害防
    制條例之規定有利於被告，自應適用該新法。核被告所為，係犯毒品危害防制條
    例第十條第二項之施用第二級毒品罪。被告持有毒品之低度行為均為施用之高度
    行為所吸收，不另論罪。被告先後多次施用毒品犯行，時間緊接，犯罪構成要件
    相同，顯係基於概括犯意為之，為連續犯，以一罪論，應依法加重其刑。被告被
    訴施用第二級毒品安非他命，於毒品危害防治條例公布施行前已繫屬本院，本院
    爰依上開條例第三十五條第三款前段、第二十條第一項之規定，於八十七年十一
    月七日裁定將被告送勒戒處所觀察、勒戒，茲據台灣桃園看守所附設勒戒所執行
    結果，認被告無繼續施用毒品傾向，有該所八十七年十一月二十日桃所德衛勒字
    第００一四０七號函附證明書各一紙附卷可稽，爰依上開條例第二十條第二項、
    第三十五條第三款後段，就被告連續施用第二級毒品部分諭知免刑之判決。扣案
    安非他命一小包及一小瓶內之安非他命顆粒（驗餘淨重零點九六四一公克），依
    毒品危害防制條例第十八條第一項前段，不問屬於犯人與否，宣告沒收銷毀之。
    扣案玻璃球吸食器一個，係被告所有供犯罪所用之物，業據被告陳明在卷，爰依
    刑法第三十八條第一項第二款規定宣告沒收。帳冊一本，並非被告犯罪所用及犯
    罪所得之物，爰不予宣告沒收。
三、公訴意旨另以：被告丁○○基於概括之犯意，意圖轉售安非他命圖利，向綽號「
    阿川」、「漢景」之不詳姓名者，以安非他命每公克新台幣（下同）一千元販入
    後，分裝成每小包零點八公克，以一千五百元之代價，自八十六年四月初起，在
    蘆竹鄉○○路六一巷七海遊樂場前或路旁，賣予綽號「阿輝」、「蝦仔」、「便
    當」及「阿義」等不詳姓名之人，迨同年六月十五日一時許在上開遊樂場之停車
    場為警查獲，並扣得安非他命、吸食器一個及帳冊一本（公訴人誤為二本）等，
    因認被告涉有違反麻醉藥品管理條例第十三條之一第二項第一款之連續非法販賣
    化學合成麻醉藥品安非他命罪嫌等語。
四、按犯罪事實，應依證據認定之，無證據不得推定其犯罪事實，刑事訴訟法第一百
    五十四條定有明文。事實之認定，應憑證據，如未能發現相當證據，或證據不足
    以證明，自不能以推測或擬制之方法，為裁判基礎（最高法院四十年台上字第八
    六號判例參照）。另按認定犯罪事實，所憑之證據，雖不以直接證據為限，間接
    證據亦包括在內，然無論直接或間接證據，其為訴訟上之證明，須於通常一般之
    人，均不致於有所懷疑，而得確信其為真實之程度者，始得為有罪之認定，倘其
    證明尚未達此一程度，而有合理性懷疑之存在時，即無從為有罪之認定，此亦有
    最高法院七十六年台上字第四九八六號判例可資參照。而被告之自白，不得作為
    有罪判決之唯一證據，仍應調查其他必要之證據，以察其是否與事實相符；不能
    證明被告犯罪，應諭知被告無罪之判決，刑事訴訟法第一百五十六條第二項、第
    三百零一條亦定有明文。本件公訴人認被告涉有連續非法販賣化學合成麻醉藥品
    安非他命罪嫌，係以被告於警局訊問時、檢察官偵查初訊中自白，且扣得安非他
    命及帳冊等證物資為論據，固非無見。惟訊據被告堅決否認有何販賣安非他命罪
    行，辯稱：伊並未販賣安非他命予綽號「阿輝」、「蝦仔」、「便當」及「阿義
    」等人，伊於警局所為不利於己之自白，係警員稱若不如此陳述，就要將伊借提
    出去訊問，警員並交待伊至檢察署時不可以講不一樣，所以伊於檢察官偵查初訊
    時也自白販賣安非他命，而扣案之帳冊並非販賣安非他命之紀錄，而是伊平常收
    入支出之流水帳，有些是向朋友「阿義」（即丙○○）、「阿進」（即乙○○）
    借錢的紀錄，有些是償還房屋貸款的記錄，扣案的些許安非他命也是供自己吸食
    所用等語。
五、經查，被告於前述時間、地點連續非法吸用化學合成麻醉藥品安非他命等情，訊
    據被告丁○○坦承不諱，而查獲被告時所採集之尿液，經送驗結果呈安非他命陽
    性反應；扣案疑似毒品者，確含有安非他命，被告並經本院裁定送觀察勒戒，足
    徵被告確有施用毒品之惡習。而扣案之安非他命一小瓶及一小包僅含有淨重零點
    九七四五公克（驗餘為零點九六四一公克）之安非他命，是以被告所辯扣案安非
    他命係自己施用，並非不可採信。被告雖於警訊及偵查初訊時，供稱：伊向綽號
    「阿川」、「漢景」之不詳姓名者，以安非他命每公克一千元販入後，分裝成每
    小包零點八公克，以一千五百元之代價，自八十六年四月初起，在蘆竹鄉○○路
    六一巷七海遊樂場前或路旁，賣予綽號「阿輝」、「蝦仔」、「便當」及「阿義
    」等不詳姓名之人云云，然查「阿川」、「漢景」、「阿輝」、「蝦仔」、「便
    當」等人，並無詳細姓名年籍資料可供傳訊，無從證明被告不利於己之自白是否
    與事實相符，而所扣帳冊上記載之「進」即乙○○、「義」即丙○○，二人均到
    庭證稱被告確有向渠等分別借貸五萬四千元、十五萬元尚未歸還等語（參本院八
    十六年九月二十五日訊問筆錄），是以被告所辯扣案帳冊並不是販賣安非他命之
    紀錄，而是伊平常收入支出之流水帳，有些是向朋友「阿義」（即丙○○、「阿
    進」（即乙○○）借錢的紀錄等語，並非全然不實。而被告於檢察官訊問時陳稱
    伊因認識「阿川」才認識「蝦仔」，「蝦仔」是「阿川」的手下在賣安非他命等
    語，被告既然係向「阿川」購買安非他命轉賣，依常情應無再賣給幫「阿川」販
    賣安非他命之「蝦仔」之理，其自白實有違反經驗法則之瑕疵。又本件並未查獲
    有電子秤、分裝袋等可稱量、分裝毒品之工具，衡情如被告有將買入之每小包一
    公克之安非他命分裝成每小包零點八公克賣出，則為求販賣數量之精確，應會備
    有稱量之工具及分裝袋，本件並未扣得稱量工具及分裝袋，尚難據認扣案之小包
    毒品係被告自己予以分裝後以供販賣之用。被告辯稱扣案安非他命係供己施用等
    語，應可採信。綜上所述，遍觀全卷並無其他證據足以證明被告前揭自白為真實
    ，不可以其自白為有罪判決之證據。公訴人所指被告販賣安非他命之犯嫌尚屬無
    法證明，此外，復查無其他證據證明被告有何販賣毒品之行為，自屬不能證明其
    犯罪，依前述刑事訴訟法第三百零一條第一項規定，自應諭知被告此部分無罪之
    判決。
據上論斷，應依刑事訴訟法第二百九十九條第一項但書、第三百零一條第一項，毒品
危害防治條例第十條第二項、第二十條第二項前段、第三十五條第三款後段、第十八
條第一項前段，刑法第十一條前段、第二條第一項前段、第五十六條、第三十九條，
判決如主文。
本案經檢察官陳志全到庭執行職務。
中        華        民        國     九十   年     四     月   二十六   日
                                臺灣桃園地方法院刑事第二庭
                                    法  官  張淑芬
右正本證明與原本無異。
如不服本判決，應於判決送達後十日內向本院提出上訴狀( 應附繕本 )，上訴於臺灣
高等法院。
                                    書記官   黃文琪
中        華        民        國     九十    年  五    月     一     日


司法院資訊處製作；財團法人民間司法改革基金會備份。
